臺灣臺南地方法院民事判決　九十二年訴字第一八四八號
　　原　　　告　　乙○○
　　　　　　　　　己○○
　　　　　　　　　戊○○
　　　　　　　　　丁○○
　　兼　共　同
　　訴訟代理人　　丙○○　住台北縣五股鄉○○路○段七巷十五弄二五號三樓
　　被　　　告　　甲○○　住台.
　 　　　　　 　　庚○○　住.
右當事人間請求侵權行為損害賠償事件，經刑事庭移送前來，並經本院於民國九十三
年二月十八日言詞辯論終結，判決如左：
    主      文
被告甲○○應給付原告丙○○新台幣伍拾貳萬壹仟貳佰玖拾捌元，及自民國九十二年
八月二日起至清償日止，按週年利率百分之五計算之利息。
被告甲○○應給付原告乙○○新台幣肆拾萬元，及自民國九十二年八月二日起至清償
日止，按週年利率百分之五計算之利息。
被告甲○○應給付原告己○○、戊○○、丁○○各新台幣壹拾萬元，及均自民國九十
二年八月二日起至清償日止，按週年利率百分之五計算之利息。
原告其餘之訴駁回。
訴訟費用由被告甲○○負擔十四分之五，餘由原告負擔。
本判決第一項於原告丙○○以新台幣壹拾柒萬肆仟元為被告甲○○供擔保後，得假執
行；本判決第二項、第三項得假執行。
原告其餘假執行之聲請駁回。
    事實及理由
一、本件原告起訴主張：
  （一）被告甲○○明知自己無駕駛執照，於民國九十二年三月三十一日下午二時許
　　　　，在台南縣白河鎮六溪里石廟二十一號家中飲酒後，已不能安全駕駛動力交
　　　　通工具，竟仍執意駕駛車牌ＴＶ－七八五七號自用小客車，沿台南縣白河鎮
　　　　河東里南一七二線公路由東往西方向行駛，於同日下午二時二十分許，行經
　　　　河東里一二三號前即一七二線三十三．七公里處，應注意車前狀況及保持安
　　　　全間隔，隨時採取必要之安全措施，以避免危險之發生，而依當時情形，並
　　　　無不能注意之情事，竟疏未注意同向前方靠路邊步行之被害人張登順，迨小
　　　　客車經過被害人時，小客車右前車頭碰撞被害人，致被害人肩胸背臀腿部鈍
　　　　挫傷合併骨折，引起多發性損害合併內出血死亡。依民法第一百八十四條及
　　　　第一百九十一條之二之規定，被告甲○○自應賠償所生之損害。
　（二）次查，被告庚○○為前揭車牌號碼ＴＶ－七八五七號自小客車之車主，明知
　　　　被告甲○○未領有駕駛執照，竟仍將該自小客車交由被告甲○○駕駛，顯違
　　　　道路交通管理處罰條例第二十一條第一項第一款、及第二十八條之規定，亦
　　　　即違反保護他人之法律，應推定其有過失。最高法院著有六十七年台上字第
　　　　二一一一號判例可稽。是以，被告庚○○自應依民法第一百八十四條第二項
　　　　之規定負起損害賠償責任。
　（三）又被告庚○○之過失及甲○○之過失均為致生損害之共同原因，應成立共同
　　　　侵權行為，依民法第一百八十五條規定，被告二人應連帶負損害賠償責任。
　（四）按不法侵害他人致死者，被害人之父母、子女及配偶，雖非財產上之損害，
　　　　亦得請求賠償相當之金額。民法第一百九十四條定有明文。本件原告乙○○
　　　　為被害人張登順之配偶，二人老來為伴，今被害人張登順遭撞擊死亡，原告
　　　　乙○○頓失依靠，痛不欲生，精神苦痛難以言喻，爰請求新台幣（下同）一
　　　　百萬元之慰撫金；原告己○○、戊○○、丁○○、丙○○均為被害人張登順
　　　　之子女，痛失慈父，精神上亦同受重大苦痛，爰各請求五十萬元之慰撫金。
　　　　又原告丙○○因辦理被害人張登順之殯葬事宜，共支出殯葬費用四十四萬七
　　　　千八百四十二元，依民法第一百九十二條第一項規定，原告丙○○自得請求
　　　　被告二人連帶賠償支出之殯葬費用。
　（五）爰聲明：
　　１、被告應連帶給付原告乙○○一百萬元，及自附帶民事起訴狀繕本送達翌日起
　　　　至清償日止，按年息百分之五計算之利息。
　　２、被告應連帶給付原告己○○五十萬元，及自附帶民事起訴狀繕本送達翌日起
　　　　至清償日止，按年息百分之五計算之利息。
　　３、被告應連帶給付原告戊○○五十萬元，及自附帶民事起訴狀繕本送達翌日起
　　　　至清償日止，按年息百分之五計算之利息。
　　４、被告應連帶給付原告丁○○五十萬元，及自附帶民事起訴狀繕本送達翌日起
　　　　至清償日止，按年息百分之五計算之利息。
　　５、被告應連帶給付原告丙○○九十四萬七千八百四十二元，及自附帶民事起訴
　　　　狀繕本送達翌日起至清償日止，按年息百分之五計算之利息。
　　６、均願供擔保，請准宣告假執行。
二、被告甲○○以：其對原告主張本件交通事故被告甲○○應負全部過失責任一節固
    不爭執，惟其目前無工作，沒有能力賠償等語為辯。爰求為判決駁回原告之訴。
三、被告庚○○則以：其每天均駕駛系爭車輛至其兒子租住處換開公司車，該車鑰匙
    係置於客廳桌上，被告甲○○因與被告兒子分租同一處，竟未經同意擅自拿取車
    鑰匙將系爭車輛開走而肇事等語置辯，爰求為判決駁回原告之訴。
四、經查，原告主張被告甲○○於九十二年三月三十一日下午二時許，在台南縣白河
    鎮六溪里石廟二一號內，食用含有大量酒精成份之燒酒雞料理後，本應注意飲酒
    後其吐氣所含酒精濃度超過每公升０點二五毫克以上者，不得駕駛車輛，按其情
    節又非不能注意，其能注意竟疏未注意，於上處飲酒後吐氣所含酒精濃度已高達
    每公升０點六毫克，已酒醉不能安全駕駛動力交通工具，詎被告甲○○仍不顧大
    眾行車之公共安全，於同日下午二時二十分許，酒後無照駕駛車牌號碼ＴＶ－七
    五八二號自用小客車（下稱系爭車輛），沿台南縣白河鎮縣道一七二線道路由東
    往西方向行駛，於行經該縣道西向三三．七公里處（白河鎮河東里一二三號前）
    時，本應注意其並未考領小客車駕駛執照，不得駕駛自小客車上路，及汽車行駛
    時，駕駛人應注意車前狀況，並隨時採取必要之安全措施，而依當時情形，客觀
    上又無不能注意之情事，其能注意竟因不勝酒力而疏於注意前方路旁有人行走之
    車前狀況，致未與行人保持安全距離，其自用小客車右前車頭碰撞右側路旁之行
    人張登順身體左側，造成被害人張登順彈起而撞擊被告甲○○自用小客車前方擋
    風玻璃後，再墜落地面，因此受有頭、肩、胸、背、臀、腿背部鈍挫傷合併骨折
    ，致多發性損傷合併內出血，經送醫急救後，仍因傷重於當日下午二時四十九分
    許不治死亡，而被告甲○○之前開犯行業經本院九十二年度交訴字第一０五號判
    決定執行刑一年二月，並經台灣高等法院台南分院九十二年度交上易字第九０一
    號判決駁回被告甲○○之上訴確定在案等情，為被告二人所不爭執，並經本院調
    閱前開到事案卷查核屬實，而原告主張被告甲○○就前開事故應負全部過失責任
    一節，亦為被告甲○○所是認，均堪信為真實。
五、原告雖主張被告庚○○明知被告甲○○未考領駕駛執照，竟將系爭車輛交由被告
    甲○○駕駛，應負共同侵權行為責任云云，惟為被告庚○○所否認，並辯稱：其
    每日上班均駕駛系爭車輛至其子租住處換車，而將車鑰匙置於其子租住處客廳桌
    上，被告甲○○又與其子分租同一處，竟未經被告庚○○同意擅自取走該車鑰匙
    駕駛肇事等語，核與被告甲○○於警訊及本院審理中辯稱：其原即知悉被告庚○○習慣將系爭車輛鑰匙置於客廳桌上，而事故當日因家中有事伊急著返家，乃在
    未告知被告庚○○之情形下即將系爭車輛開走，打算在被告庚○○下午下班前返
    回等語之情節相符（參被告甲○○第一次警訊筆錄及本院九十三年一月七日言詞
    辯論筆錄），按系爭車輛既係被告甲○○擅自拿取車鑰匙駕駛肇事，而非被告庚○○將該車交予被告甲○○使用，則被告庚○○就被告甲○○無照駕駛肇事之行
    為，即無違反保護他人法律之情事，原告復未就被告庚○○係明知被告甲○○無
    駕駛執照仍將系爭車輛借予被告甲○○一節另舉證以實其說，則其主張被告庚○○亦應負共同侵權行為責任云云，即無可採。
六、按汽車、機車或其他非依軌道行駛之動力車輛，在使用中加損害於他人者，駕駛
    人應賠償因此所生之損害；不法侵害他人致死者，對於支出殯葬費之人，亦應負
    損害賠償責任；不法侵害他人致死者，被害人之父母、子、女及配偶，雖非財產
    上之損害，亦得請求賠償相當之金額。民法第一百九十一條之二前段、第一百九
    十二條第一項及第一百九十四條分別定有明文。查，本件原告乙○○為被害人張
    登順之配偶，原告己○○、戊○○、丁○○、丙○○為被害人張登順之子女，業
    據原告提出戶籍謄本附卷可考，而被告甲○○就本件車禍之發生，既難辭過失之
    咎，並與被害人張登順死亡間具有相當之因果關係，則原告等依侵權行為法律關
    係，請求被告甲○○賠償其所受之損害，自非無據。茲就原告請求被告甲○○賠
    償之項目及金額審酌如下：
  （一）就殯葬費部分：
　　　　查，原告丙○○主張其因被告甲○○前開過失行為，致支出被害人張登順殯
        葬費四十三萬一千二百九十八元（原告誤載為四十四萬七千八百四十二元）
        之事實，業據其提出收據影本三紙、估價單影本二份、預約訂單影本一紙為
        證，且為被告甲○○所不爭執，則原告丙○○請求被告甲○○給付殯葬費四
        十三萬一千二百九十八元，自應予准許。
  （二）就精神慰撫金部分：
        被害人張登順為原告乙○○之配偶、原告己○○、戊○○、丁○○、丙○○
        之父親，被害人因被告甲○○之過失行為，使原告等突然喪失摯愛之夫及父
        ，衡諸一般常人莫不有錐心之痛，則渠等主張受有精神上之痛苦，請求被告
        賠償精神慰撫金，自屬有據。惟被告甲○○辯稱其名下無財產，且目前無業
        等語，為原告所不爭執，並有稅務電子閘門財產所得調件明細表附卷可考，
        經本院斟酌兩造經濟能力、身分、地位及原告等突然喪失摯愛親人之痛苦程
        度，暨原告乙○○於被害人張登順死亡時已六十五歲，晚年喪失老伴之痛苦
        程度等情，本院認原告乙○○所得請求之精神慰撫金以七十萬元為適當，原
        告己○○、戊○○、丁○○、丙○○所得請求之精神慰撫金各以四十萬元為
        適當，超過上開金額即非正當。
  （三）又被告甲○○辯稱其已給付原告十萬元及一萬元白包等語，既為原告所自承
        ，則原告丙○○所得請求之喪葬費用四十三萬一千二百九十八元扣除被告甲○○已給付之一萬元喪葬費後為四十二萬一千二百九十八元，而原告每人所
        得請求之精神慰撫金扣除被告甲○○已給付之十萬元（即原告每人各二萬元
        ）後，原告乙○○所得請求被告甲○○給付之精神撫慰金為六十八萬元，原
        告己○○、戊○○、丁○○、丙○○則各為三十八萬元。
七、次按保險人依本法規定給付之保險金，視為加害人或被保險人損害賠償金額之一
    部分；加害人或被保險人受賠償請求時，得扣除之，強制汽車責任保險法第三十
    條定有明文。查，原告因本件交通事故，業經保險公司賠付原告五人共計一百四
    十萬元一節，為原告所自承，則揆諸前開條文規定，前開保險金一百四十萬元自
    應分別自原告請求之金額中扣除（即原告各已領得二十八萬元，計算方式
    為0000000÷5＝280000），扣除後，原告乙○○所得請求之金額計為四十萬元（
    000000－000000＝400000），原告丙○○為五十二萬一千二百九十八元（421298
    ＋000000－000000＝521298），原告己○○、戊○○、丁○○各為一十萬元（
    000000－000000＝100000）。
八、從而，原告依侵權行為法律關係，請求被告甲○○給付原告乙○○四十萬元，給
    付原告丙○○五十二萬一千二百九十八元、給付原告己○○、戊○○、丁○○各
    一十萬元，及均自附帶民事起訴狀繕本送達翌日（即九十二年八月二日）起至清
    償日止，按週年利率百分之五計算之利息範圍內，為有理由，應予准許，逾此範
    圍之請求為無理由，應予駁回。
九、又本件原告丙○○勝訴部分，其陳明願供擔保請准宣告假執行，核無不合，爰酌
    定相當擔保金額准許之，而原告乙○○、己○○、戊○○、丁○○勝訴部分，本
    院所命被告甲○○分別給付之金額均在五十萬元以下，爰依民事訴訟法第三百八
    十九條第一項第五款規定，依職權宣告假執行。至原告敗訴部分，其假執行之聲
    請已失所附麗，應併駁回之。
十、訴訟費用負擔之依據：民事訴訟法第七十九條。
中　　　華　　　民　　　國　　九十三　　年　　　三　　　月　　　三　　　日
                              臺灣臺南地法院民事第二庭
~B法　　　官　林育幟
右為正本係照原本作成。
如對本判決上訴，須於判決送達後廿日內向本院提出上訴狀
中　　　華　　　民　　　國　　九十三　　年　　　三　　　月　　　四　　　日
~B法院書記官　曾盈靜
